【裁判字號】    97,訴,1894
【裁判日期】    971210
【裁判案由】    違反毒品危害防制條例
【裁判全文】
臺灣臺南地方法院刑事判決              97年度訴字第1894號
公  訴  人  臺灣臺南地方法院檢察署檢察官
被      告  乙○○
上列被告因違反毒品危害防制條例案件，經檢察官提起公訴（97
年度毒偵字第1793號、第2196號），被告於準備程序中就被訴事
實為有罪之陳述，本院合議庭裁定由受命法官獨任進行簡式審判
程序，判決如下：
    主  文
乙○○施用第一級毒品，累犯，處有期徒刑捌月；又施用第一級
毒品，累犯，處有期徒刑玖月。應執行有期徒刑壹年。
    事實及理由
一、本件犯罪事實：乙○○前於民國90年間因違反毒品危害防制
    條例（施用第一級毒品）案件，經本院90年度毒聲字第2506
    號裁定送觀察、勒戒後，認無繼續施用毒品傾向，於91年3
    月11日執行完畢，並由臺灣臺南地方法院檢察署檢察官以91
    年度毒偵緝字第80號處分書為不起訴處分確定。其又於91年
    間因違反毒品危害防制條例（施用第一級毒品）案件，經檢
    察官提起公訴並聲請觀察、勒戒及強制戒治，由臺灣屏東地
    方法院以91年度毒聲字第757號裁定送觀察、勒戒後，認有
    繼續施用毒品傾向，再由同院以91年度毒聲字第911號裁定
    令入戒治處所施以強制戒治，於92年3月31日停止戒治，同
    年8月8日執行完畢，復經臺灣屏東地方法院91年9月30日91
    年度訴字第542號判決判處有期徒刑7月確定，甫於93年7月
    30日縮刑期滿執行完畢。詎其猶不知悔改，又基於施用第一
    級毒品海洛因之各別犯意，於(一)97年5月16日下午，在臺南
    市○區○○路3段30巷4號住處施用第一級毒品海洛因1次，
    嗣於97年5月18日下午3時許，在臺南市○○路○段某處為警
    攔檢，警經乙○○同意採集其尿液，經檢驗結果呈鴉片海洛
    因代謝物（嗎啡及可待因）陽性反應。(二)97年7月22日晚間
    ，在臺南市○區○○路3段30巷4號住處，施用第一級毒品海
    洛因1次。嗣於97年7月25日下午2時35分許，乙○○在臺南
    市○○區○○街3段12號前，因涉犯竊盜案件為警逮捕，警
    經乙○○同意採集其尿液，經檢驗結果呈鴉片海洛因代謝物
    （嗎啡及可待因）陽性反應而悉上情。
二、上開犯罪事實之證據：
（一）被告於警詢、檢察官偵查中，及本院審理時之自白。
（二）犯罪事實(一)：臺南市警察局第六分局調查乙○○涉嫌毒品
      案送驗尿液及年籍對照表、詮昕科技股份有限公司97年6
      月5日濫用藥物尿液檢驗報告各1紙。
（三）犯罪事實(二)：臺南市警察局第二分局偵辦毒品危害防制條
      例案送驗尿液年籍對照表、詮昕科技股份有限公司97年8
      月5日濫用藥物尿液檢驗報告各1紙。
三、按海洛因經注射入人體後，約80%於24小時內自尿中排出，
    且尿液中能否驗出嗎啡陽性反應與其投與量、投與途徑、採
    尿時間、個人體質及檢驗方法之靈敏度有關，而文獻報導注
    射6毫克之海洛因鹽酸鹽，其代謝物嗎啡之平均可檢出時限
    約為26小時（行政院衛生署藥物食品檢驗局81年9月8日（81
    ）藥檢壹字第8114885號函），佐以被告查獲採尿時間，及
    其尿液送驗呈鴉片海洛因代謝物（嗎啡及可待因）陽性反應
    之結果，被告自白於前開時、地，施用第一級毒品海洛因之
    犯行，應堪認定。
四、按92年7月9日新修正之毒品危害防制條例刪除「2犯」及「3
    犯」之規定，將施用毒品者簡化區分為初犯、再犯，並認施
    用毒品者係屬病患性犯人，以觀察、勒戒戒除其身癮，以強
    制戒治去除其心癮。經觀察、勒戒或強制戒治執行完畢釋放
    後，若係5年後再犯該條例第10條施用毒品罪者，檢察官應
    先聲請法院裁定令被告入勒戒處所觀察、勒戒，並視有無繼
    續施用毒品傾向，決定應予釋放、為不起訴之處分，或應聲
    請法院裁定令入勒戒處所強制戒治；若係5年內「再犯」同
    條例第10條施用毒品罪者，依同條例第23條第2項規定，檢
    察官則應依法追訴；且觀諸該條例第20條第3項，及同條例
    第23條第2項之修正理由，如施用毒品者係前經觀察、勒戒
    或強制戒治等治療程序執行完畢5年後，始再施用毒品之「
    初犯」，因前所執行之觀察、勒戒或強制戒治已足收戒除毒
    癮之效，自應重新執行觀察、勒戒或強制戒治等治療程序，
    並於治療程序執行完畢後，由檢察官為不起訴處分，毋庸對
    之追訴處罰；反之，在「再犯」之情形，因其先前所為治療
    程序顯未能收戒斷毒癮之效，且考量施用毒品者之再犯率偏
    高，乃簡化其刑事處遇程序，而逕予追訴處罰，不再施以治
    療程序。參酌上開立法理由，修正毒品危害防制條例就施用
    毒品者，祇於「初犯」及「5年後再犯」二種情形，有其追
    訴條件之限制，即須於初犯經觀察、勒戒或強制戒治釋放後
    ，5年內均無施用毒品之行為，始能認其前所實施之觀察、
    勒戒或強制戒治已足遮斷毒癮，而得於5年後再犯時，再予
    適用初犯之規定，重行觀察、勒戒等程序。倘5年內已經再
    犯，被依法追訴處罰，縱其第3次（或第3次以上）施用毒品
    之時間在初犯釋放5年以後，即與「5年後再犯」之情形有別
    ，且因已於「5年內再犯」，顯見其再犯率甚高，原實施觀
    察、勒戒或強制戒治，已無法收其實效，而無5年戒斷期之
    存在，自無再經觀察、勒戒及強制戒治之必要，應由檢察官
    逕行起訴（最高法院95年度台非字第59號判決、95年第7次
    刑事庭會議決議、97年第2次刑事庭會議決議）。
五、經查，被告前90年間因施用第一級毒品案件，經送觀察、勒
    戒後，於91年3月11日執行完畢；再於91年因施用第一級毒
    品案件，經臺灣屏東地方法院裁定觀察、勒戒及強制戒治，
    以及判處有期徒刑7月確定，有臺灣高等法院被告前案紀錄
    表在卷可稽。被告於觀察、勒戒執行完畢5年內之91年間，
    已再犯施用毒品之罪，本件施用毒品之犯行，乃屬3犯以上
    ，縱其施用毒品之時間在初犯釋放5年以後，即與「5年後再
    犯」之情形有別，參諸前揭最高法院判決及刑事庭會議決議
    意旨，仍應依法論科；且查海洛因係屬毒品危害防制條例第
    2條第2項第1款所列之第一級毒品，核被告2次所為，均係犯
    毒品危害防制條例第10條第1項之施用第一級毒品罪。被告
    施用前後持有第一級毒品之低度行為，應為其施用之高度行
    為所吸收，不另論罪。又被告2次施用第一級毒品之犯行，
    犯意各別、方法互殊，應分論併罰之。另被告有犯罪事實欄
    所載之施用毒品前案紀錄，甫於93年7月30日縮刑期滿執行
    完畢，有臺灣高等法院被告前案紀錄表在卷可參，其於受有
    期徒刑之執行完畢後5年內故意再犯本件各有期徒刑以上之
    罪，均為累犯，均依法應加重其刑。爰審酌被告迭經觀察、
    勒戒及強制戒治，仍未能體認施用毒品對於自身健康之危害
    ，遠離毒品，惟犯後業已坦承犯行，態度良好等一切情狀，
    分別量處如主文所示之刑，並定其應執行之刑。
據上論斷，應依刑事訴訟法第273條之1第1項、第299條第1項前
段、第310條之2、第454條，毒品危害防制條例第10條第1項，刑
法第11條前段、第47條第1項、第51條第5款，判決如主文。
本案經檢察官甲○○到庭執行職務
中    華    民    國    97    年    12    月    10    日
                  刑事第十二庭  法  官  魏玉英
以上正本證明與原本無異。
如不服本判決應於收受本判決後10日內向本院提出上訴書狀，並
應敘述具體理由。如未敘述上訴理由者，應於上訴期間屆滿後20
日內向本院補提理由書狀（均須按他造當事人之人數附繕本）「
切勿逕送上級法院」。
                                書記官  曾盈靜
中    華    民    國    97    年    12    月    10    日
附錄本案論罪科刑法條全文
毒品危害防制條例第10條
施用第一級毒品者，處6月以上5年以下有期徒刑。
施用第二級毒品者，處3年以下有期徒刑。


司法院資訊處製作；財團法人民間司法改革基金會備份。
